ACORDAO-COMPLETO-2483739

ACÓRDÃO 3595/2022 ATA 24/2022 - SEGUNDA CÂMARA

VISTOS, relatados e discutidos estes autos de Tomada de Contas Especial instaurada pela Agência Nacional do Cinema (Ancine) em desfavor da empresa Destiny Internacional Comunicações Eireli-ME e de seus sócios, Alicia Mercedes Izarnotegui Duarte, Nelson Cortes Duarte, Vanessa Izarnotegui Duarte e Vira Lata Filmes Ltda., em razão da omissão no dever de prestar contas dos recursos captados para execução do projeto de produção da obra cinematográfica intitulada "Quatrocentos Contra Um";
ACORDAM os ministros do Tribunal de Contas da União, reunidos em sessão da 2ª Câmara, ante as razões expostas pelo relator e com fundamento nos arts. 1º, inciso I; 16, inciso II e III, alíneas "a" e "c"; 18; 19; 23, inciso III; 26; 28, inciso II; e 57 da Lei 8.443/1992 c/c os arts. 209, I e III; 210; 214, III, alínea "a"; 209, § 7º, e 217 do Regimento Interno, em: 
9.1. excluir da relação processual o Sr. Luiz Carlos Pereira de Souza; as Sras. Ana Paula Alves de Lima e Alicia Mercedes Izarnotegui Duarte; e a empresa Vira Lata Filmes Ltda.;
9.2. julgar irregulares as contas da empresa Destiny Internacional Comunicações, do Sr. Nelson Cortes Duarte e da Sra. Vanessa Izarnotegui Duarte, condenando-os ao pagamento das importâncias abaixo especificadas, fixando-lhes o prazo de 15 (quinze) dias, a contar da notificação, para que comprovem, perante o Tribunal (art. 214, III, a, do Regimento Interno) , o recolhimento das referidas quantias aos cofres do Fundo Nacional de Cultura, atualizadas monetariamente e acrescidas dos juros de mora, calculados a contar da data indicada até o dia do efetivo recolhimento do débito, na forma prevista na legislação em vigor:
a) Destiny Internacional Comunicações Eireli-ME (CNPJ 03.087.646/0001-46) , solidariamente com Nelson Cortes Duarte (CPF XXX.907.768-XX) : 
	DATA DA OCORRÊNCIA
	VALOR EM REAIS

	03/01/2007
	105.000,00

	03/01/2007
	945.000,00

b) Destiny Internacional Comunicações Eireli-ME (CNPJ 03.087.646/0001-46) , solidariamente com Vanessa Izarnotegui Duarte, (CPF XXX.717.828-XX) : 
	DATA DA OCORRÊNCIA
	VALOR EM REAIS

	06/12/2007
	735.943,01

	21/12/2007
	15.000,00

	07/04/2008
	742.011,92

	09/02/2009
	101.984,55

	30/12/2009
	21.780,96

	15/01/2010
	16.245,30

	12/03/2010
	172.567,29

	29/03/2010
	93.789,63

	07/06/2010
	247.805,40

	01/10/2010
	19.420,25

	17/01/2012
	49.525,80

	09/02/2012
	6.711,42

9.3. aplicar, individualmente, a multa prevista no art. 57 da Lei 8.443/1992, à empresa Destiny Internacional Comunicações Eireli-ME e à Sra. Vanessa Izarnotegui Duarte, no valor de R$ 760.000,00 (setecentos e sessenta mil reais) e R$ 500.000,00 (quinhentos mil reais) , respectivamente, fixando-lhes o prazo de 15 (quinze) dias, a contar da notificação, para que comprovem, perante o Tribunal, o recolhimento das dívidas ao Tesouro Nacional, atualizadas monetariamente a contar da data deste Acórdão até o dia o efetivo recolhimento, caso não sejam pagas no prazo ora fixado, na forma da legislação em vigor;
9.4. autorizar, desde logo, nos termos dos arts. 26 e 28, inciso II, da Lei 8.443/1992:
9.4.1. o pagamento das dívidas especificadas nos itens precedentes em até 36 (trinta e seis) parcelas mensais e consecutivas, se solicitado pelo responsável, fixando-se o vencimento da primeira em 15 (quinze) dias, a contar do recebimento da notificação, e o das demais, a cada 30 (trinta) dias, devendo incidir sobre cada uma delas os encargos legais devidos, na forma prevista na legislação em vigor, sem prejuízo ao vencimento antecipado do saldo devedor em caso de não comprovação do recolhimento de qualquer parcela, conforme prevê o art. 217, § 2º, do Regimento Interno deste Tribunal;
9.4.2. a cobrança judicial das dívidas dos itens 9.1 e 9.2, caso não atendidas as notificações;
9.5. informar à Sra. Vanessa Izarnotegui Duarte que, caso se demonstre, por via recursal, a correta aplicação dos recursos, poderá ser reaplicada a multa do art. 58, inciso I, da Lei 8.443/1992, antes absorvida pela multa do art. 57 do mesmo diploma legal;
9.6. dar ciência desta deliberação aos responsáveis e ao Procurador-Chefe da Procuradoria da República no Estado de São Paulo, para a adoção das medidas que entender cabíveis.

TOMADA DE CONTAS ESPECIAL. MINC encaminha o Processo de Tomada de Contas Especial n° 01.580.018080/2017-95,  instaurado pela Agência Nacional do Cinema-ANCINE Ministério da Cultura, em razão da omissão no dever de prestar contas dos recursos captados para o projeto SAUC 03-0255, descumprindo assim o artigo 70, parágrafo único, da  Constituição Federal.

Segunda Câmara

Entidades e Órgãos do Governo do Estado de São Paulo.

3. Interessados/Responsáveis:
3.1. Responsáveis: Alicia Mercedes Izarnotegui Duarte (XXX.914.928-XX); Ana Paula Alves de Lima (XXX.531.948-XX); Destiny Internacional Comunicações Eireli (03.087.646/0001-46); Luiz Carlos Pereira de Souza (XXX.267.438-XX); Nelson Cortes Duarte (XXX.907.768-XX); Vanessa Izarnotegui Duarte (XXX.717.828-XX); Vira Lata Filmes Ltda (00.567.440/0001-25).

13.1. Ministros presentes: Bruno Dantas (Presidente), Augusto Nardes e Aroldo Cedraz (Relator).
13.2. Ministro-Substituto presente: André Luís de Carvalho.

AROLDO CEDRAZ

Adoto como Relatório, e transcrevo a seguir, a instrução de peça 51, que contou com a anuência do corpo dirigente da SecexTCE (peças 52 e 53) .
INTRODUÇÃO
1.	Trata-se de tomada de contas especial instaurada pela Agência Nacional do Cinema (Ancine) em desfavor da empresa Destiny Internacional Comunicações Eireli-ME e de seus sócios, Alicia Mercedes Izarnotegui Duarte, Nelson Cortes Duarte, Vanessa Izarnotegui Duarte e Vira Lata Filmes Ltda., em razão da omissão no dever de prestar contas dos recursos captados para execução de projeto de produção de obra cinematográfica intitulada "Quatrocentos Contra Um", para o qual a empresa proponente, acima identificada, captou recursos através dos arts. 1º, 1ºA e 3º da lei 8.685/93, em atendimento às disposições contidas no artigo 84 do Decreto-Lei nº 200, de 25/02/1967, e no art. 8º da Lei nº 8.443, de 16/07/1992 no valor de R$ 2.186.280,04.
HISTÓRICO	
2.	O Projeto "Quatrocentos Contra Um" foi aprovado, após redimensionamento orçamentário (peça 2, p. 49) , no valor de R$ 4.782.024,75 sendo R$ 1.751.944,87 para captação através do mecanismo do art. 1° da Lei 8.685/93, R$ 632.803,20 para captação através do mecanismo do art. 1ºA,  R$ 1.600.000,00 para captação através do mecanismo do art. 3º, R$ 539.431,25 para captação através de leis estaduais e municipais, R$ 239.431,25 referentes à contrapartida da proponente e R$ 18.414,18 destinados ao edital PAR Ancine. A captação dos incentivos fiscais deu-se de 3/1/2007 (peça 3, 16) até 31/12/2011 (peça 2, p. 53) , com prazo para a apresentação da prestação de contas até 120 dias após. 	 Segundo a Ancine, foram movimentados R$ 2.186.280,04 através do mecanismo dos arts. 1º, 1ºA e 3º da Lei 8.685/93, assim distribuído (peça 3, p. 65-69 e peça 4, p. 48) :
	Art. da Lei 8.685/93
	Conta corrente da Agência 3065-1 do Banco do Brasil
	Data dos débitos dos recursos
	Valor original (R$) 
	Localização nos autos

	1º
	11.447-2
	04/10/2006
	0,23
	Peça 3, p. 13

			14/12/2006
	19,70
	Peça 3, p. 15

			22/12/2006
	0,07
	Peça 3, p. 15

			03/01/2007
	70.000,00
	Peça 3, p. 16 e 67

			12/01/2007
	2.384,61
	Peça 3, p. 16

			28/02/2007
	14,90
	Peça 3, p. 17

			28/02/2007
	19,90
	Peça 3, p. 17

			02/03/2007
	0,13
	Peça 3, p. 18

			02/04/2007
	14,90
	Peça 3, p. 19

			02/04/2007
	19,90
	Peça 3, p. 19

			12/04/2007
	0,13
	Peça 3, p. 19

			30/04/2007
	14,90
	Peça 3, p. 19

			03/05/2007
	0,05
	Peça 3, p. 20

			03/01/2007
	630.000,00
	Peça 3, p. 16 e 68

			07/04/2008
	85,08
	Peça 3, p. 22

	1ºA
	11.449-9
	22/12/2006
	0,07
	Peça 3, p. 27

			07/04/2008
	10.081,07
	Peça 3, p. 58

	3º
	11.448-0
	07/04/2008
	494.674,61
	Peça 2, p. 63

			19/01/2009
	495.254,64
	Peça 2, p. 64

			16/02/2009
	67.989,70
	Peça 2, p. 65

			30/12/2009
	14.520,64
	Peça 2, p. 68

			20/01/2010
	10.830,20
	Peça 2, p. 69

			12/03/2010
	115.044,86
	Peça 2, p. 70

			30/03/2010
	62.526,42
	Peça 3, p. 70

			07/06/2010
	162.203,60
	Peça 2, p. 71

			04/10/2010
	12.946,38
	Peça 2, p. 72

			17/01/2012
	33.017,20
	Peça 2, p. 74

			28/02/2013
	4.616,15
	Peça 3, p. 67

	Total
	2.186.280,04
	-

3.	Expirado o prazo para a prestação de contas, a empresa não enviou a documentação para fazer frente à exigência (peça 3, p. 61-64) .
4.	O fundamento para a instauração desta tomada de contas especial, conforme apontado no Relatório do Tomador de Contas s/n (peça 4, p. 62-66) , foi a realização de despesas sem a entrega do objeto e sem a devida prestação de contas dos recursos que foram captados.
5.	Diante do não saneamento das irregularidades apontadas e da não devolução dos recursos, instaurou-se a tomada de contas especial. No Relatório do Tomador de Contas (peça 4, p. 62--66) concluiu-se que o prejuízo importaria no valor total original de R$ 2.186.280,04, acrescido de multa de 50% do art. 6 da Lei 8.685/1993 sobre o valor atualizado, imputando-se a responsabilidade à empresa Destiny Internacional Comunicações Eireli-ME solidariamente com cada um de seus sócios.
6.	O Relatório de Auditoria 175/2018 do Ministério da Transparência e Controladoria-Geral da União (peça 5, p. 13-15) ratificou o posicionamento do tomador de contas, dando-se por motivo para a instauração desta tomada de contas especial a omissão no dever prestar contas.
7.	Após serem emitidos o Certificado de Auditoria, o Parecer do Dirigente do Órgão de Controle Interno e o Pronunciamento Ministerial (peça 5, p. 16-17 e 22-23) , o processo foi remetido a esse Tribunal.
8.	Diante do exposto, na instrução presente na peça 7 foi proposto:
	a) incluir o Sr. Luiz Carlos Pereira de Souza (CPF XXX.267.438-XX) e a Sra. Ana Paula Alves de Lima (CPF XXX.531.948-XX) no polo passivo dos presentes autos;
	b) realizar a citação solidária da Destiny Internacional Comunicações Eireli-ME (CNPJ 03.087.646/0001-46) , com os Srs. Alicia Mercedes Izarnotegui Duarte (CPF XXX.914.928-XX) , Nelson Cortes Duarte (CPF XXX.907.768-XX) , Vanessa Izarnotegui Duarte (CPF XXX.717.828-XX) Luiz Carlos Pereira de Souza (CPF XXX.267.438-XX) e Ana Paula Alves de Lima (CPF XXX.531.948-XX) e a empresa Vira Lata Filmes Ltda. (CNPJ 00.567.440/0001-25) com fundamento nos arts. 10, § 1º, e 12, incisos I e II, da Lei 8.443/1992, c/c o art. 202, incisos I e II, do RI/TCU, para que, no prazo de quinze dias, apresente alegações de defesa e/ou recolha aos cofres do Fundo Nacional da Cultura a quantia abaixo indicada, atualizada monetariamente a partir da respectiva data até o efetivo recolhimento, abatendo-se na oportunidade a quantia eventualmente ressarcida, na forma da legislação em vigor, bem como, multa de 50%, sobre os valores atualizados prevista no art. 6°, § 1°, da Lei 8.685/1993, em decorrência da irregularidade descrita abaixo: 
	Irregularidade: não comprovação da boa e regular aplicação dos recursos captados através dos mecanismos de incentivos à cultura da Lei 8.685/1993 para produção de obra cinematográfica intitulada "Quatrocentos Contra Um", em razão da omissão no dever de prestar contas;
	Dispositivos violados: parágrafo único do art. 70 da Constituição Federal; art. 93 do Decreto-Lei 200/67, Lei 8.685/1993 e Instruções Normativas Ancine 110/2012 e 124/2015.
	Quantificação do débito:
	Responsáveis
	Data do depósito
dos recursos
	Valor original acrescido da multa de 50% (R$) 

	Destiny Internacional Comunicações Eireli-ME (CNPJ 03.087.646/0001-46) solidariamente com seus sócios
Alicia Mercedes Izarnotegui Duarte (CPF XXX.914.928-XX) e Nelson Cortes Duarte (CPF XXX.907.768-XX) 
	03/01/2007
	105.000,00

		03/01/2007
	945.000,00

	Destiny Internacional Comunicações Eireli-ME (CNPJ 03.087.646/0001-46) solidariamente com seus sócios
Alicia Mercedes Izarnotegui Duarte (CPF XXX.914.928-XX) e Vanessa Izarnotegui Duarte (CPF XXX.717.828-XX) 
	06/12/2007
	735.943,01

		21/12/2007
	15.000,00

	Destiny Internacional Comunicações Eireli-ME (CNPJ 03.087.646/0001-46) solidariamente com os Srs. Vanessa Izarnotegui Duarte, (CPF XXX.717.828-XX) , Luiz Carlos Pereira de Souza (CPF XXX.267.438-XX) e Ana Paula Alves de Lima (CPF XXX.531.948-XX) e a empresa Vira Lata Filmes Ltda. (CNPJ 00.567.440/0001-25) 
	07/04/2008
	742.011,92

		09/02/2009
	101.984,55

		30/12/2009
	21.780,96

		15/01/2010
	16.245,30

		12/03/2010
	172.567,29

		29/03/2010
	93.789,63

		07/06/2010
	247.805,40

		01/10/2010
	19.420,25

	Destiny Internacional Comunicações Eireli-ME (CNPJ 03.087.646/0001-46) solidariamente com sua sócia
Vanessa Izarnotegui Duarte (CPF XXX.717.828-XX) 
	17/01/2012
	49.525,80

		09/02/2012
	6.711,42 

Valor do débito total atualizado até 15/6/2018: R$ 5.894.634,16 (demonstrativo de débito presente na peça 6) 
	Cofre para recolhimento: Fundo Nacional da Cultura. 
	Conduta: não comprovar a boa e regular aplicação dos recursos captados através dos mecanismos de incentivos à cultura da Lei 8.685/1993 para produção de obra cinematográfica intitulada "Quatrocentos Contra Um", em razão da omissão no dever de prestar contas; 	
	Nexo de causalidade: a omissão no dever de prestar contas dos recursos captados através dos mecanismos de incentivos à cultura da Lei 8.685/1993, Projeto "Quatrocentos Contra Um", resulta em presunção de dano ao Fundo Nacional da Cultura pelos valores captados.
	Culpabilidade: a conduta omissiva dos Srs. Alicia Mercedes Izarnotegui Duarte (CPF XXX.914.928-XX) , Nelson Cortes Duarte (CPF XXX.907.768-XX) , Vanessa Izarnotegui Duarte (CPF XXX.717.828-XX) , Luiz Carlos Pereira de Souza (CPF XXX.267.438-XX) e Ana Paula Alves de Lima (CPF XXX.531.948-XX) é reprovável, posto que há elementos indicativos da consciência da ilicitude praticada, porquanto os responsáveis deveriam saber do dever de prestar contas, pois eram sócios da empresa proponente, sendo-lhes, pois, exigível conduta diversa, não estando albergada em nenhuma excludente de ilicitude. Quanto às empresas Destiny Internacional Comunicações Eireli-ME (CNPJ 03.087.646/0001-46) e Vira Lata Filmes Ltda. (CNPJ 00.567.440/0001-25)  não é cabível a análise de culpabilidade, por se tratar de pessoa jurídica. Mas, de acordo com a Súmula 286, na hipótese em que a pessoa jurídica de direito privado e seus administradores derem causa a dano ao Erário na execução de avença celebrada com o poder público federal com vistas à realização de uma finalidade pública, incide sobre ambos a responsabilidade solidária pelo dano.	
	b) realizar a audiência da Sra. Vanessa Izarnotegui Duarte (CPF XXX.717.828-XX) , com fundamento nos arts. 10, § 1º, e 12, incisos I e III, da Lei 8.443/1992 c/c o art. 202, incisos I e III, do RI/TCU, para que, no prazo de quinze dias, apresente razões de justificativa quanto à irregularidade descrita abaixo.
Irregularidade: não cumprimento do prazo estipulado para a prestação de contas dos recursos captados através dos mecanismos de incentivos à cultura da Lei 8.685/1993, Projeto "Quatrocentos Contra Um", expirado em 22/2/2015.
Conduta: não cumprir o prazo estipulado após o término da vigência, para prestação de contas dos recursos captados através dos mecanismos de incentivos à cultura da Lei 8.685/1993, Projeto "Quatrocentos Contra Um".
Dispositivos violados: parágrafo único do art. 70 da Constituição Federal; art. 93 do Decreto-Lei 200/67, Lei 8.685/1993 e Instruções Normativas Ancine 110/2012 e 124/2015.
Em cumprimento ao pronunciamento da unidade (peça 8) , foram efetuadas as citações e audiência dos responsáveis, nos moldes adiante:
	Destiny Internacional Comunicações Eireli
Comunicação: Ofício 1185/2018-SecexTCE - Peça 14
Data da Expedição: 10/10/2018
Ciência em 11/10/2018 - Peça 16
Origem do endereço: Sistemas Corporativos do TCU
Alícia Mercedes Izarnotegui Duarte
Comunicação: Ofício 1192/2018-SecexTCE - Peça 13
Data da Expedição: 10/10/2018
Ciência em 11/10/2018 - Peça 17
Origem do endereço: Base de Dados da Receita Federal do Brasil 
c) Nelson Cortes Duarte
	Comunicação: Ofício 1194/2018-SecexTCE - Peça 12
Data da Expedição: 10/10/2018
Ciência em 11/10/2018 - Peça 18
Origem do endereço: Base de Dados da Receita Federal do Brasil 
d) Vira Lata Filmes Ltda.
Comunicação: Ofício 1195/2018 - SecexTCE - peça 11
Data da Expedição: 10/10/2018
Ciência em 15/10/2018 - Peça 30
Origem do endereço: Base de Dados da Receita Federal do Brasil 
e) Vanessa Izarnotegui Duarte (citação e audiência) 
Comunicação: Ofício 1197/2018-SecexTCE - Peça 15
Data da Expedição: 10/10/2018
Ciência em 11/10/2018 - Peça 19
Origem do endereço: Base de Dados da Receita Federal do Brasil 
f) Ana Paula Alves de Lima.
Comunicação: Ofício 1196/2018 - SecexTCE - peça 10
Data da Expedição: 10/10/2018
Ofício retornou sob a rubrica "mudou-se"
Origem do endereço: Base de Dados da Receita Federal do Brasil
Comunicação: Ofício 3039/2018 - SecexTCE - peça 24
Data da Expedição: 4/12/2018
Ofício retornou sob a rubrica "mudou-se"
Origem do endereço: Sistemas Corporativos do TCU
Comunicação: Ofício 3040/2018 - SecexTCE - peça 25
Data da Expedição: 4/12/2018
Ofício retornou sob a rubrica "desconhecido"
Origem do endereço: Sistemas Corporativos do TCU
Comunicação: Edital 0072/2019-Sec-TCE/AS
Edital realizado em 12 de junho de 2019, peça 31
Edital publicado em 12 de junho de 2019, peça 33
g) Luiz Carlos Pereira de Souza
Comunicação: Ofício 3137/2020-TCU-Seproc
Data da Expedição 18/2/2020, peça 39
Ciência em 18/2/2020 - Peça 40
Origem do endereço: Base de Dados da Receita Federal do Brasil
	0. Edital realizado dia 15/6/202111111

 Transcorrido o prazo regimental, os responsáveis Destiny Internacional Comunicações Eireli-ME (CNPJ 03.087.646/0001-46) , Alicia Mercedes Izarnotegui Duarte (CPF XXX.914.928-XX) , Nelson Cortes Duarte (CPF XXX.907.768-XX) , Vanessa Izarnotegui Duarte (CPF XXX.717.828-XX) , e Ana Paula Alves de Lima (CPF XXX.531.948-XX) , permaneceram silentes, devendo ser considerados revéis, nos termos do art. 12, §3º, da Lei 8.443/1992. Somente os responsáveis Vira Lata Filmes Ltda. (CNPJ 00.567.440/0001-25) Luiz Carlos Pereira de Souza (CPF XXX.267.438-XX) apresentaram defesa conjunta (peça 42) , por intermédio de seu representante legal constituído nos autos (peça 41) , após pedidos de prorrogação de prazo solicitados e deferidos (peças 43, 46-48 e 50) .
EXAME TÉCNICO
Da validade das notificações:
11.	Preliminarmente, cumpre tecer breves considerações sobre a forma como são realizadas as comunicações processuais no TCU. A esse respeito, destacam-se o art. 179, do Regimento Interno do TCU (Resolução 155, de 4/12/2002) e o art. 4º, inciso III, § 1º, da Resolução TCU 170, de 30 de junho de 2004, in verbis:
Art. 179. A citação, a audiência ou a notificação, bem como a comunicação de diligência, farse-ão:
I - mediante ciência da parte, efetivada por servidor designado, por meio eletrônico, fac-símile, telegrama ou qualquer outra forma, desde que fique confirmada inequivocamente a entrega da comunicação ao destinatário;
II - mediante carta registrada, com aviso de recebimento que comprove a entrega no endereço do destinatário;
III - por edital publicado no Diário Oficial da União, quando o seu destinatário não for localizado
 (...) 
Art. 3º As comunicações serão dirigidas ao responsável, ou ao interessado, ou ao dirigente de órgão ou entidade, ou ao representante legal ou ao procurador constituído nos autos, com poderes expressos no mandato para esse fim, por meio de:
I - correio eletrônico, fac-símile ou telegrama;
II - servidor designado;
III - carta registrada, com aviso de recebimento;
IV - edital publicado no Diário Oficial da União, quando o seu destinatário não for localizado, nas hipóteses em que seja necessário o exercício de defesa.
Art. 4º. Consideram-se entregues as comunicações:
I - efetivadas conforme disposto nos incisos I e II do artigo anterior, mediante confirmação da ciência do destinatário;
II - realizadas na forma prevista no inciso III do artigo anterior, com o retorno do aviso de recebimento, entregue comprovadamente no endereço do destinatário;
III - na data de publicação do edital no Diário Oficial da União, quando realizadas na forma prevista no inciso IV do artigo anterior.
§ 1º O endereço do destinatário deverá ser previamente confirmado mediante consulta aos sistemas disponíveis ao Tribunal ou a outros meios de informação, a qual deverá ser juntada ao respectivo processo.
 (...) 
12.	Bem se vê, portanto, que a validade da citação via postal não depende de que o aviso de recebimento seja assinado pelo próprio destinatário da comunicação, o que dispensa, no caso em tela, a entrega do AR em "mãos próprias". A exigência da norma é no sentido de o Tribunal verificar se a correspondência foi entregue no endereço correto, residindo aqui a necessidade de certeza inequívoca. 
Não é outra a orientação da jurisprudência do TCU, conforme se verifica dos julgados a seguir transcritos:
São válidas as comunicações processuais entregues, mediante carta registrada, no endereço correto do responsável, não havendo necessidade de que o recebimento seja feito por ele próprio (Acórdão 3648/2013-TCU-Segunda Câmara, Relator Ministro JOSÉ JORGE) ;
É prescindível a entrega pessoal das comunicações pelo TCU, razão pela qual não há necessidade de que o aviso de recebimento seja assinado pelo próprio destinatário. Entregandose a correspondência no endereço correto do destinatário, presume-se o recebimento da citação. (Acórdão 1019/2008-TCU-Plenário, Relator Ministro BENJAMIN ZYMLER) ;
As comunicações do TCU, inclusive as citações, deverão ser realizadas mediante Aviso de Recebimento - AR, via Empresa Brasileira de Correios e Telégrafos, bastando para sua validade que se demonstre que a correspondência foi entregue no endereço correto. (Acórdão 1526/2007-TCU-Plenário, Relator Ministro AROLDO CEDRAZ) .
A validade do critério de comunicação processual do TCU foi referendada pelo Supremo Tribunal Federal, nos termos do julgamento do MS-AgR 25.816/DF, por meio do qual se afirmou a desnecessidade da ciência pessoal do interessado, entendendo-se suficiente a comprovação da entrega do "AR" no endereço do destinatário:
Ementa: agravo regimental. Mandado de segurança. Desnecessidade de intimação pessoal das decisões do tribunal de contas da união. art. 179 do regimento interno do TCU. Intimação do ato impugnado por carta registrada, iniciado o prazo do art. 18 da lei nº 1.533/51 da data constante do aviso de recebimento. Decadência reconhecida. Agravo improvido.
O envio de carta registrada com aviso de recebimento está expressamente enumerado entre os meios de comunicação de que dispõe o Tribunal de Contas da União para proceder às suas intimações.
O inciso II do art. 179 do Regimento Interno do TCU é claro ao exigir apenas a comprovação da entrega no endereço do destinatário, bastando o aviso de recebimento simples
Da revelia dos responsáveis, Destiny Internacional Comunicações Eireli-ME (CNPJ 03.087.646/0001-46) , Alicia Mercedes Izarnotegui Duarte (CPF XXX.914.928-XX) , Nelson Cortes Duarte (CPF XXX.907.768-XX) , Vanessa Izarnotegui Duarte (CPF XXX.717.828-XX) , e Ana Paula Alves de Lima (CPF XXX.531.948-XX) ,
15.	No caso vertente, os responsáveis Nelson Cortes Duarte (CPF XXX.907.768-XX) , Vanessa Izarnotegui Duarte (CPF XXX.717.828-XX) , e Alicia Mercedes Izarnotegui Duarte (CPF XXX.914.928-XX) , foram notificados nos endereços constantes na base de dados da Receita Federal com sucesso conforme se verifica a seguir:
a) Nelson Cortes Duarte. 	Comunicação: Ofício 1194/2018-SecexTCE - Peça 12. Data da Expedição: 10/10/2018. Ciência em 11/10/2018 - Peça 18. Origem do endereço: Base de Dados da Receita Federal do Brasil; 
b) Vanessa Izarnotegui Duarte. Comunicação: Ofício 1197/2018-SecexTCE - Peça 15. Data da Expedição: 10/10/2018. Ciência em 11/10/2018 - Peça 19. Origem do endereço: Base de Dados da Receita Federal do Brasil; e 
c) Alícia Mercedes Izarnotegui Duarte. Comunicação: Ofício 1192/2018-SecexTCE - Peça 13. Data da Expedição: 10/10/2018. Ciência em 11/10/2018 - Peça 17. Origem do endereço: Base de Dados da Receita Federal do Brasil.
16.		Já a Destiny Internacional Comunicações Eireli foi notificada em endereço constante em Sistemas Corporativos do TCU, conforme se verifica a seguir:
d)  Destiny Internacional Comunicações Eireli- ME Comunicação: Ofício 1185/2018-SecexTCE - Peça 14. Data da Expedição: 10/10/2018. Ciência em 11/10/2018 - Peça 16. Origem do endereço: Sistemas Corporativos do TCU. Cabe destacar que apesar de a Destiny Internacional Comunicações Eireli - ME ter vindo aos autos apresentando cópia de pedido de documentos à Ancine, peça 49, não respondeu à citação nem apresentou defesa a este Tribunal.
17.	Quanto à Sra. Ana Paula Alves de Lima, tentou-se notificá-la nos endereços constantes da Base de dados da Receita Federal do Brasil e nos Sistemas Corporativos do TCU, sem sucesso. Em consequência ela foi notificada por intermédio de edital publicado no Diário Oficial da União, conforme se verifica a seguir.
e)  Ana Paula Alves de Lima. Comunicação: Ofício 1196/2018 - SecexTCE - peça 10. Data da Expedição: 10/10/2018. Ofício retornou sob a rubrica "mudou-se". Origem do endereço: Base de Dados da Receita Federal do Brasil;
Comunicação: Ofício 3039/2018 - SecexTCE - peça 24. Data da Expedição: 4/12/2018. Ofício retornou sob a rubrica "mudou-se". Origem do endereço: Sistemas Corporativos do TCU;
Comunicação: Ofício 3040/2018 - SecexTCE - peça 25. Data da Expedição: 4/12/2018. Ofício retornou sob a rubrica "desconhecido". Origem do endereço: Sistemas Corporativos do TCU; e
Comunicação: Edital 0072/2019-Sec-TCE/SA. Edital realizado em 12 de junho de 2019, peça 31. Edital publicado em 12 de junho de 2019, peça 33.
18.	Nos processos do TCU, a revelia não leva à presunção de que seriam verdadeiras todas as imputações levantadas contra os responsáveis, diferentemente do que ocorre no processo civil, em que a revelia do réu opera a presunção da verdade dos fatos narrados pelo autor (Acórdão 1009/2018-TCU-Plenário, Relator: BRUNO DANTAS; 2369/2013 - TCU - Plenário, Relator: BENJAMIN ZYMLER e 2449/2013 - TCU - Plenário, Relator: BENJAMIN ZYMLER) . Dessa forma, a avaliação da responsabilidade do agente não pode prescindir da prova existente no processo ou para ele carreada. 
19.	Ao não apresentar sua defesa, os responsáveis deixaram de produzir prova da regular aplicação dos recursos sob sua responsabilidade, em afronta às normas que impõem aos gestores públicos a obrigação legal de, sempre que demandados pelos órgãos de controle, apresentar os documentos que demonstrem a correta utilização das verbas públicas, a exemplo do contido no art. 93 do Decreto-Lei 200/1967: "Quem quer que utilize dinheiros públicos terá de justificar seu bom e regular emprego na conformidade das leis, regulamentos e normas emanadas das autoridades administrativas competentes." 
20.	Mesmo as alegações de defesa não sendo apresentadas, considerando o princípio da verdade real que rege esta Corte, procurou-se buscar, em manifestações das responsáveis na fase interna desta Tomada de Contas Especial, se havia algum argumento que pudesse ser aproveitado a seu favor. Nesse sentido verifica-se que os responsáveis Vira Lata Filmes Ltda. (CNPJ 00.567.440/0001-25) Luiz Carlos Pereira de Souza (CPF XXX.267.438-XX) apresentaram defesa, por intermédio dos documentos presentes nas peças 46 e 48. Os argumentos por eles apresentados poderão ser aproveitados por parte dos responsáveis, conforme se verifica na análise realizada nesta instrução.
21.			Dessa forma, os responsáveis, Destiny Internacional Comunicações Eireli-ME (CNPJ 03.087.646/0001-46) , Alicia Mercedes Izarnotegui Duarte (CPF XXX.914.928-XX) , Nelson Cortes Duarte (CPF XXX.907.768-XX) , Vanessa Izarnotegui Duarte (CPF XXX.717.828-XX) , e Ana Paula Alves de Lima (CPF XXX.531.948-XX) , devem ser consideradas revéis, nos termos do art. 12, §3º, da Lei 8.443/1992.
22.	Os responsáveis Luiz Carlos Pereira de Souza e Viralata Filmes Ltda. vieram aos autos por intermédio dos documentos presentes na peça 42, a seguir apresentados e analisados.
Argumentos de defesa apresentados
23.	O Sr. Luiz Carlos Pereira de Souza afirma que é sócio da empresa Viralata Filmes Ltda., e no Projeto "Quatrocentos contra um" figurou apenas como Diretor da Produção Cinematográfica, não tendo acesso direto aos recursos e nem a qualquer documentação necessária para a prestação de contas, os quais eram de responsabilidade da empresa Destiny Internacional Comunicações Eireli, CNPJ nº 03.087.646/0001-46, por meio da sócia administradora Vanessa Izarnotegui Duarte.
24.	Segundo os responsáveis, analisando os contratos sociais da empresa Destiny Internacional Comunicações EIRELI, CNPJ nº 03.087.646/0001- 46, a qual recebia os recursos para a realização do Projeto "Quatrocentos contra um", em especial a Segunda Alteração contratual, assinada pelas únicas sócias da empresa Destiny Internacional Comunicações Eireli, Alicia M. Izarnotegui Duarte e Vanessa Izarnotegui Duarte, a época, a administração da empresa era exercida única e exclusivamente pela sócia Vanessa Izarnotegui Duarte, e segundo a Cláusula 6ª, esta era incumbida de todas as operações atinentes à empresa.
25.	De acordo com a terceira alteração contratual, ocorrida em 13 de agosto de 2007, apenas nesta data é que a empresa Viralata Filmes Ltda. passou a ser sócia da empresa Destiny Internacional Comunicações Eireli, entretanto, sem qualquer poder de administração, posto que as cláusulas do contrato social não foram alteradas com a entrada da Viralata Filmes Ltda. como sócio, portanto, a Sra. Vanessa Izarnotegui Duarte permaneceu como única administradora e responsável pelas operações da empresa.
26.	A permanência da empresa Viralata Filmes Ltda. na sociedade com a empresa Destiny Internacional Comunicações Eireli durou até 06 de outubro de 2011, conforme alteração contratual da empresa já juntada aos autos.
27.	Diante disso, afirmam que o dever de prestar contas era da empresa Destiny Internacional Comunicações Eireli, sendo este dever exercido pela única administradora da empresa a sócia Vanessa Izarnotegui Duarte que era a única e exclusiva responsável pela administração, bem como pela representação e operações atinentes a empresa. Entretanto, não se sabe a razão pela qual não foram prestadas as contas de acordo com as Instruções Normativas.
28.	Alegam, ainda, que as correspondências encaminhadas pela Ancine à empresa Destiny Internacional Comunicações Eireli ora eram direcionadas a administradora Vanessa Izarnotegui Duarte, ora ao procurador Nelson Cortes Duarte, e em resposta aos Ofícios, o Sr. Nelson Cortes Duarte informa que estava na posse dos documentos para prestação de contas, o que bem demonstra que o Sr. Nelson, bem como a Sr. Vanessa eram os verdadeiros possuidores e responsáveis pela prestação de contas.
29.	Os ora peticionantes não tinham ciência que a prestação de contas não tinha sido apresentada, uma vez que a responsabilidade por todos os atos atinentes a empresa Destiny Internacional Comunicações Eireli, da qual a Viralata Filmes Produção fora sócia por um curto período, era de responsabilidade única e exclusiva da sócia Vanessa Izarnotegui Duarte, sendo está à única responsável pela conduta omissiva em não prestar contas. Razão pela qual, pleiteia desde já pelo afastamento da responsabilidade dos ora peticionantes, excluindo do polo passivo da presente demanda.
30.		Apesar do ora peticionante não ter acesso aos documentos, uma vez que não arrecadou, guardou, gerenciou, administrou o dinheiro e os documentos respectivos, não sendo responsável pela apresentação das contas, ante a citação retro mencionada, está tentando levantar os documentos necessários para a comprovação da utilização dos recursos captados no Projeto "Quatrocentos contra um", tendo sido informado que os documentos se encontram em um escritório de advocacia no Rio de Janeiro/RJ, todavia, até o presente momento não conseguiram retorno concreto do possuidor dos documentos, razão pela qual requer a prorrogação do prazo para apresentar defesa por 30 (trinta) dias, a fim de que possa juntar todos os documentos necessários.
Análise
31.	Inicialmente, cabe destacar que os pedidos de prorrogação de prazo solicitados já foram apreciados e deferidos em favor dos responsáveis.
32.	De acordo com os documentos presentes na peça 2 dos autos, a empresa Destiny Internacional Comunicações teve os seguintes sócios:
a) Primeiro instrumento particular de alteração contratual - Peça 2, P. 4-18 - 31 de julho de 2003
Nelson Cortes Duarte - Administrador
Alicia Mercedez Izarnotegui Duarte
b) Segundo instrumento particular de alteração contratual. - Peça 2, P. 19-24 - 22 de maio de 2007  
Vanessa Izarnotegui Duarte - Administradora
Alicia Mercedez Izarnotegui Duarte
c) Terceiro instrumento particular de alteração contratual. - Peça 2, P. 25-29 - 13 de agosto de 2007
Vanessa Izarnotegui Duarte - Administradora
Vira Lata Filmes Ltda.
d) Quarto instrumento particular de alteração contratual - peça 2, p. 31-33 - 6 DE outubro de 2011
Vanessa Izarnotegui Duarte - Administradora - Única sócia
e) Alteração contratual de transformação em EIRELI - peça 2, p. 35-36 - 5 de junho de 2012.
Vanessa Izarnotegui Duarte - Administradora - Única sócia
33.	Portanto, verifica-se que a administração da sociedade era de responsabilidade do Sr. Nelson Cortes Duarte no período entre 31 de julho de 2003 e 21 de maio de 2007, e da Sra. Vanessa Izarnotegui Duarte no período a partir de 22 de maio de 2007.
34.	Somente a eles cabe responsabilização no presente processo, solidariamente com a empresa Destiny Internacional Comunicações. Quanto aos demais sócios, que não tinham função gerencial, não cabe responsabilidade no presente processo. Tal constatação está de acordo com a jurisprudência deste Tribunal, Acórdão 2763/2011-TCU-Plenário, que assevera que, "na hipótese em que a pessoa jurídica de direito privado e seus administradores derem causa a dano ao erário na execução de avença celebrada com o poder público federal com vistas à realização de uma finalidade pública, incide sobre ambos a responsabilidade solidária pelo dano". O acordo diz respeito aos administradores e, obviamente, não a todos os sócios.
35.						Assim os argumentos de defesa apresentados pelos responsáveis Luiz Carlos Pereira de Souza e Viralata Filmes Ltda., podem ser aceitos por este Tribunal, bem como ser aproveitados pelos demais responsáveis que não tiveram função gerencial na Destiny Internacional Comunicações.
36.	Em consequência temos a seguinte situação de responsabilização no presente processo:
a) responsáveis: Destiny Internacional Comunicações (CNPJ 03.087.646/0t001-46) solidariamente com Nelson Cortes Duarte (CPF XXX.907.768-XX) 
	Data do depósito dos recursos
	Valor original acrescido da multa de 50% (R$) 

	03/01/2007
	105.000,00

	03/01/2007
	945.000,00

b) responsáveis: Destiny Internacional Comunicações (CNPJ 03.087.646/0001-46) solidariamente com Vanessa Izarnotegui Duarte, (CPF XXX.717.828-XX) 
	Data do depósito dos recursos
	Valor original acrescido da multa de 50% (R$) 

	06/12/2007
	735.943,01

	21/12/2007
	15.000,00

	07/04/2008
	742.011,92

	09/02/2009
	101.984,55

	30/12/2009
	21.780,96

	15/01/2010
	16.245,30

	12/03/2010
	172.567,29

	29/03/2010
	93.789,63

	07/06/2010
	247.805,40

	01/10/2010
	19.420,25

	17/01/2012
	49.525,80

	09/02/2012
	6.711,42

37.		Apesar de terem sido alteradas parcialmente as responsabilidades quanto ao débito do presente processo, não é necessário refazer as citações. Isso porque os responsáveis ou tiveram seus débitos excluídos, ou mantidos, não havendo nenhuma situação de responsável que tenha tido os débitos aumentados.
Da prescrição da pretensão punitiva
38.	Quanto à pretensão punitiva do TCU, conforme Acórdão 1441/2016-TCU-Plenário, que uniformizou a jurisprudência acerca dessa questão, subordina-se ao prazo geral de prescrição indicado no art. 205 do Código Civil, que é de 10 anos, contado da data de ocorrência da irregularidade sancionada, nos termos do art. 189 do Código Civil, sendo este prazo interrompido pelo ato que ordenar a citação, a audiência ou a oitiva do responsável. 
39.	No caso em exame, ocorreu a prescrição, quanto ao Sr. Nelson Cortes Duarte (CPF XXX.907.768-XX) uma vez que o fato gerador referente a ele ocorreu até 22/5/2007, data de sua saída da empresa Destiny Internacional Comunicações e o ato de ordenação da citação ocorreu em 29/6/2018, (peça 8) . Já quanto à Destiny Internacional Comunicações Eireli-ME (CNPJ 03.087.646/0001-46) e à Sra. Vanessa Izarnotegui Duarte, (CPF XXX.717.828-XX) , não ocorreu a prescrição, uma vez que a data limite da apresentação da prestação de contas foi 31/4/2012 	e o ato de ordenação da citação ocorreu em 29/6/2018, (peça 8) .
Cumulatividade de multas 
40.	Quanto à possibilidade de aplicação cumulativa das multas dos arts. 57 e 58, inciso I, da Lei 8.443/1992, ainda que seja adequada a realização de citação e audiência do responsável, por força do disposto no art. 209, §4º, do Regimento Interno do TCU, o Tribunal reconhece que existe relação de subordinação entre as condutas de "não comprovação da aplicação dos recursos" e de "omissão na prestação de contas", sendo a primeira consequência da segunda, o que enseja, na verificação das duas irregularidades, a aplicação da multa do art. 57, com o afastamento da multa do art. 58, inciso I, em atenção ao princípio da absorção (Acórdão 9579/2015-TCU-Segunda Câmara, Relator Ministro Vital do Rêgo; Acórdão 2469/2019-TCU-Primeira Câmara, Relator Ministro Augusto Sherman) .
41.	Conforme leciona Cezar Bitencourt (Tratado de Direito Penal: parte geral - 8ª Edição - São Paulo: Saraiva, 2003. Pg. 565) , na absorção, " (...) a pena do delito mais grave absorve a pena do delito menos grave, que deve ser desprezada". No caso concreto, a "omissão no dever de prestar contas", embora seja uma irregularidade autônoma, funciona como fase ou meio para a consecução da "não comprovação da aplicação dos recursos", havendo clara relação de interdependência entre essas condutas. Dessa forma, recaindo as duas ocorrências num mesmo gestor, deve prevalecer a pena do delito mais grave, qual seja, a multa do art. 57, da Lei 8.443/1992.
42.	Cumpre observar, ainda, que a conduta da responsável, consistente nas irregularidades "não comprovação da boa e regular aplicação dos recursos federais repassados em face da omissão no dever de prestar contas" e "não cumprimento do prazo para apresentação de prestação de contas pelo gestor dos recursos", configura violação não só às regras legais, mas também aos princípios basilares da administração pública, eis que, em última análise, ocorre o comprometimento da necessária satisfação à sociedade sobre o efetivo emprego dos recursos públicos postos à disposição da municipalidade, por força do instrumento de repasse em questão. Nesses casos, em que fica evidente a falta de transparência e lisura, não há como afastar as suspeitas sempre presentes de que a totalidade dos recursos públicos federais, transferida ao município, tenha sido integralmente desviada, em prol de gestor ímprobo, ou de pessoas por ele determinadas, a revelar grave inobservância de dever de cuidado no trato com a coisa pública, isto é, ato praticado com culpa grave, pois, na espécie, a conduta do responsável se distancia daquela que seria esperada de um administrador público minimante diligente, num claro exemplo de erro grosseiro a que alude o art. 28 do Decreto-lei 4.657/1942 (Lei de Introdução às Normas do Direito Brasileiro) , incluído pela Lei 13.655/2018 (Acórdão 1689/2019-TCU-Plenário, Relator: Ministro AUGUSTO NARDES; Acórdão 2924/2018-TCU-Plenário, Relator: Ministro JOSÉ MUCIO MONTEIRO; Acórdão 2391/2018-TCU-Plenário, Relator: Ministro BENJAMIN ZYMLER) . 
CONCLUSÃO
43.	Em face da análise promovida na seção "Exame Técnico", deve-se julgar regulares com quitação plena as contas de Ana Paula Alves de Lima (CPF XXX.531.948-XX) , Alicia Mercedes Izarnotegui Duarte (CPF XXX.914.928-XX) , Vira Lata Filmes Ltda. (CNPJ 00.567.440/0001-25) e Luiz Carlos Pereira de Souza (CPF XXX.267.438-XX) . Apesar da revelia das duas primeiras, os argumentos de defesa apresentados pelos dois últimos foram aproveitados em favor delas.
44.	Adicionalmente, verifica-se que os responsáveis Destiny Internacional Comunicações Eireli-ME (CNPJ 03.087.646/0001-46) , Vanessa Izarnotegui Duarte, (CPF XXX.717.828-XX) e Nelson Cortes Duarte (CPF XXX.907.768-XX) não lograram comprovar a boa e regular aplicação dos recursos.  Ademais, inexistem nos autos elementos que demonstrem a boa-fé dos responsáveis ou a ocorrência de outras excludentes de culpabilidade.
45.	Verifica-se também que houve a prescrição da pretensão punitiva, quanto ao Sr. Nelson Cortes Duarte e não ocorreu a prescrição da pretensão punitiva quanto à Destiny Internacional Comunicações Eireli-ME e à Sra. Vanessa Izarnotegui Duarte, conforme análise já realizada.
46.	Tendo em vista que não constam dos autos elementos que permitam reconhecer sua boa-fé, devem as contas da Destiny Internacional Comunicações Eireli-ME (CNPJ 03.087.646/0001-46) da Sra. Vanessa Izarnotegui Duarte, (CPF XXX.717.828-XX) e do Sr. Nelson Cortes Duarte (CPF XXX.907.768-XX) serem julgadas irregulares, nos termos do art. 202, § 6º, do RI/TCU, condenando-os ao débito apurado, atualizado monetariamente e acrescido de juros de mora. Quanto aos dois primeiros deverá ainda ser aplicada, individualmente, a multa prevista no art. 57 da Lei 8.443/92.
PROPOSTA DE ENCAMINHAMENTO
Diante do exposto, submetemos os autos à consideração superior, propondo ao TCU:
 considerar revéis Destiny Internacional Comunicações Eireli-ME (CNPJ 03.087.646/0001-46) , Alicia Mercedes Izarnotegui Duarte (CPF XXX.914.928-XX) , Nelson Cortes Duarte (CPF XXX.907.768-XX) , Vanessa Izarnotegui Duarte (CPF XXX.717.828-XX) , e Ana Paula Alves de Lima (CPF XXX.531.948-XX) , para todos os efeitos, dando-se prosseguimento ao processo, com fulcro no art. 12, § 3º, da Lei 8.443/1992;
 aceitar os argumentos de defesa apresentados por Vira Lata Filmes Ltda. (CNPJ 00.567.440/0001-25) e Luiz Carlos Pereira de Souza (CPF XXX.267.438-XX) , os quais também foram aproveitados em favor de Ana Paula Alves de Lima (CPF XXX.531.948-XX) e Alicia Mercedes Izarnotegui Duarte (CPF XXX.914.928-XX) ;
 julgar regulares, nos termos do arts. 1º, inciso I, e 16, inciso I, e 23, inciso I, da Lei 8.443/1992, c/c os arts. 1º, inciso I, 207 e 214, inciso I, do Regimento Interno/TCU, as contas de Alicia Mercedes Izarnotegui Duarte (CPF XXX.914.928-XX) ,  Vira Lata Filmes Ltda. (CNPJ 00.567.440/0001-25) Luiz Carlos Pereira de Souza (CPF XXX.267.438-XX) e Ana Paula Alves de Lima (CPF XXX.531.948-XX) , dando-lhes quitação plena;
d) julgar irregulares, nos termos dos arts. 1º, inciso I, 16, inciso III, alíneas "a" e "c", § 2º, da Lei 8.443/1992 c/c os arts. 19 e 23, inciso III, da mesma Lei, e com arts. 1º, inciso I, 209 e incisos I e III, 210, do Regimento Interno/TCU, as contas dos responsáveis Destiny Internacional Comunicações (CNPJ 03.087.646/0001-46) ; Nelson Cortes Duarte (CPF XXX.907.768-XX) e Vanessa Izarnotegui Duarte, (CPF XXX.717.828-XX) ;
e) condenar Destiny Internacional Comunicações Eireli-ME (CNPJ 03.087.646/0001-46) ; solidariamente com Nelson Cortes Duarte (CPF XXX.907.768-XX)  ao pagamento das importâncias a seguir especificadas, atualizadas monetariamente e acrescidas dos juros de mora, calculadas a partir das datas discriminadas até a data do efetiva quitação do débito, fixando-lhe o prazo de quinze dias, para que comprove, perante o Tribunal (art. 214, inciso III, alínea "a", do Regimento Interno) , o recolhimento das referidas quantias aos cofres do Fundo Nacional de Cultura,  nos termos do art. 23, inciso III, alínea "a", da Lei 8.443/1992;
	DATA DA OCORRÊNCIA
	VALOR EM REAIS

	03/01/2007
	105.000,00

	03/01/2007
	945.000,00

f) condenar Destiny Internacional Comunicações Eireli-ME (CNPJ 03.087.646/0001-46) ; solidariamente com Vanessa Izarnotegui Duarte, (CPF XXX.717.828-XX) , ao pagamento das importâncias a seguir especificadas, atualizadas monetariamente e acrescidas dos juros de mora, calculadas a partir das datas discriminadas até a data do efetiva quitação do débito, fixando-lhe o prazo de quinze dias, para que comprove, perante o Tribunal (art. 214, inciso III, alínea "a", do Regimento Interno) , o recolhimento das referidas quantias aos cofres do Fundo Nacional de Cultura,  nos termos do art. 23, inciso III, alínea "a", da Lei 8.443/1992;
	DATA DA OCORRÊNCIA
	VALOR EM REAIS

	06/12/2007
	735.943,01

	21/12/2007
	15.000,00

	07/04/2008
	742.011,92

	09/02/2009
	101.984,55

	30/12/2009
	21.780,96

	15/01/2010
	16.245,30

	12/03/2010
	172.567,29

	29/03/2010
	93.789,63

	07/06/2010
	247.805,40

	01/10/2010
	19.420,25

	17/01/2012
	49.525,80

	09/02/2012
	6.711,42

g) aplicar individualmente às responsáveis Destiny Internacional Comunicações Eireli-ME (CNPJ 03.087.646/0001-46) e Vanessa Izarnotegui Duarte (CPF XXX.717.828-XX) a  multa prevista no art. 57 da Lei 8.443/1992 c/c o art. 267 do RI/TCU, fixando-lhes o prazo de quinze dias, a contar da notificação, para que comprovem, perante o Tribunal (art. 214, III, a, do Regimento Interno do TCU) , o recolhimento da dívida aos cofres do Tesouro Nacional, atualizada monetariamente desde a data do acórdão que vier a ser proferido por este Tribunal até a do efetivo recolhimento, se pagas após o vencimento, na forma da legislação em vigor;
h) informar à responsável Sra. Vanessa Izarnotegui Duarte (CPF XXX.717.828-XX) que, caso se demonstre, por via recursal, a correta aplicação dos recursos, poderá ser reaplicada a multa do art. 58, inciso I, da Lei 8.443/1992, antes absorvida pela multa do art. 57 do mesmo diploma legal;
i) autorizar, desde logo, a cobrança judicial da dívida, caso não atendidas as notificações, na forma do disposto no art. 28, inciso II, da Lei 8.443/1992;
j) autorizar também, desde logo, se requerido, com fundamento no art. 26 da Lei 8.443, de 1992 c/c o art. 217, §§ 1º e 2º do Regimento Interno, o parcelamento da dívida em até 36 parcelas, incidindo sobre cada parcela, corrigida monetariamente, os correspondentes acréscimos legais fixando- lhes o prazo de quinze dias, a contar do recebimento da notificação, para comprovarem perante o Tribunal o recolhimento da primeira parcela, e de trinta dias, a contar da parcela anterior, para comprovar os recolhimentos das demais parcelas, devendo incidir sobre cada valor mensal, atualizado monetariamente, os juros de mora devidos, no caso do débito, na forma prevista na legislação em vigor, alertando às responsáveis de que a falta de comprovação do recolhimento de qualquer parcela importará o vencimento antecipado do saldo devedor, nos termos do § 2º do art. 217 do Regimento Interno deste Tribunal;
k) enviar cópia do Acórdão a ser prolatado, bem como do Relatório e do Voto que o fundamentarem, à Procuradoria da República no Estado de São Paulo, nos termos do § 3º do art. 16 da Lei 8.443/1992 c/c o § 7º do art. 209 do Regimento Interno do TCU, para adoção das medidas cabíveis;
l) enviar cópia do Acórdão que vier a ser proferido à Secretaria Especial da Cultura do Ministério da Cidadania, sucessora do Ministério da Cultura, e aos responsáveis, para ciência, informando que a presente deliberação, acompanhada do Relatório e do Voto que a fundamenta, está disponível para a consulta no endereço www.tcu.gov.br/acordaos.
2.	Divergindo parcialmente, assim se manifestou o Ministério Público junto ao Tribunal (peça 79) :
3.	De início, divergimos da proposta de julgar regulares as contas do Senhor Luiz Carlos Pereira de Souza e da empresa Vira Lata Filmes Ltda., bem como daquelas sócias que se beneficiaram do acolhimento das alegações de defesa por eles apresentadas - Senhoras Ana Paula Alves de Lima e Alicia Mercedes Izarnotegui Duarte -, uma vez que sequer deveriam compor o rol de responsáveis desta TCE. Assim, a nosso ver, mostra-se pertinente apenas excluí-los da presente relação processual, sem qualquer julgamento de mérito.
4.	Relativamente às demais análises realizadas pela SecexTCE, aquiescemos às conclusões apresentadas, porém, temos como devido avaliar eventual ocorrência da prescrição à luz de recente mudança jurisprudencial quanto ao tema, nos termos do Recurso Extraordinário 636.886 (tema 899) , oportunidade em que o STF firmou novos sentido e alcance ao art. 37, § 5.º, da Constituição Federal em sede de repercussão geral.
5.	Embora a Unidade Técnica não tenha deixado de enfrentar a questão, seu exame sobre a prescrição restringiu-se à pretensão punitiva, seguindo a linha defendida pelo Acórdão 1441/2016-TCU-Plenário, em incidente de uniformização. 
6.	Em que pese tal tese encontrar ressonância em recentes deliberações do Tribunal, temos como devido registrar nosso exame sobre a prescrição, inclusive com alcance à pretensão reparatória, conforme o entendimento que passamos a defender após o advento da referida repercussão geral sobre o assunto, com aplicação imediata em processos em trâmite no TCU.
7.	A mencionada deliberação do STF foi publicada em 20/4/2020, enunciando-se a tese de que "é prescritível a pretensão de ressarcimento ao erário fundada em decisão de Tribunal de Contas" - portanto, em sentido diametralmente oposto ao entendimento até então consolidado sobre a matéria no âmbito da Corte de Contas, fundamentado na Súmula TCU 282. Ainda que o assunto não tenha sido alegado nos autos pelos responsáveis, trata-se de questão objetiva e matéria de ordem pública, de modo que ela deve ser examinada pelo Tribunal de ofício.
8.	Assim, passa-se à exposição da tese adotada por este Parquet para a prescrição, a qual temos reiteradamente defendido em nossos pareceres.
Prescritibilidade da pretensão reparatória fundada em decisão do Tribunal de Contas
9.	Como mencionado, a matéria foi objeto de repercussão geral admitida pelo Supremo Tribunal Federal no Recurso Extraordinário 636.886 (tema 899) . Por ocasião do julgamento do RE, foi fixado o entendimento de que "é prescritível a pretensão de ressarcimento ao erário fundada em decisão de Tribunal de Contas".
10.	Para melhor compreensão do alcance dessa tese, cumpre transcrever trecho do voto condutor daquele julgamento, da lavra do Ministro Relator Alexandre de Moraes:
	"Em conclusão, nos termos das fundamentações e decisões Plenárias do SUPREMO TRIBUNAL FEDERAL, somente são imprescritíveis as ações de ressarcimento ao erário fundadas na prática de ato de improbidade administrativa doloso tipificado na Lei de Improbidade Administrativa Lei 8.429/1992 (TEMA 897) . Em relação a todos os demais atos ilícitos, inclusive àqueles atentatórios à probidade da administração não dolosos e aos anteriores à edição da Lei 8.429/1992, aplica-se o TEMA 666, sendo prescritível a ação de reparação de danos à Fazenda Pública.
	Entendo que, as razões que levaram a maioria da CORTE a estabelecer excepcional hipótese de imprescritibilidade, no tema 897, não estão presentes em relação as decisões do Tribunal de Contas que resultem imputação de débito ou multa, e, que, nos termos do §3º, do artigo 71 da CF, tem eficácia de título executivo; sendo, portanto, prescritível a pretensão de ressarcimento ao erário fundada nessas decisões; uma vez que, (a) a Corte de Contas, em momento algum, analisa a existência ou não de ato doloso de improbidade administrativa; (b) não há decisão judicial caracterizando a existência de ato ilícito doloso, inexistindo contraditório e ampla defesa plenos, pois não é possível ao imputado defender-se no sentido da ausência de elemento subjetivo.
	Ressalte-se, ainda, que, com base nas decisões do Tribunal de Contas, paralelamente à ação de execução, será possível o ajuizamento de ação civil de improbidade administrativa para, garantido o devido processo legal, ampla defesa e contraditório, eventualmente, condenar-se o imputado, inclusive a ressarcimento ao erário, que, nos termos da tese fixada no TEMA 897, será imprescritível."
11.	Não resta dúvida, portanto, que o STF sedimentou o entendimento de que são prescritíveis as pretensões de ressarcimento fundadas em decisões do TCU, excepcionando apenas aquelas ações que configurem atos de improbidade administrativa dolosos tipificados na Lei n.º 8.429/92.
12.	Impende salientar que o instituto da repercussão geral apresenta o chamado efeito multiplicador, ou seja, o de possibilitar que o Supremo Tribunal Federal decida uma única vez e que, a partir dessa decisão, os processos idênticos sejam atingidos. No regime da repercussão geral introduzido pela Emenda Constitucional n.º 45/2004, o STF divulga previamente a conclusão sobre a questão constitucional controversa exatamente para possibilitar sua utilização imediata como orientação aos demais órgãos julgadores, sendo certo que esse efeito erga omnes também atinge o TCU na apreciação das matérias de sua competência.
13.	Não se olvide ainda do entendimento consolidado da Suprema Corte no sentido de que a existência de precedente firmado pelo Plenário autoriza o julgamento imediato de causas que versem sobre o mesmo tema, independentemente da publicação ou do trânsito em julgado do "leading case" (ARE 673.256-AgR, rel. Min. Rosa Weber; ARE 930.647-AgR/PR, rel. Min. Roberto Barroso; RE 611.683-AgR/DF, rel. Min. Dias Toffoli, entre outros) .
14.	Adicionalmente, deve ser considerado que a prescrição e a decadência são matérias de ordem pública que podem ser arguidas em qualquer tempo e grau de jurisdição e, inclusive, ser reconhecidas de ofício pelo julgador, o que nos leva à convicção de que o novo entendimento veiculado pelo RE 636.886 (tema 899) tem aplicação imediata a todos os processos em curso no TCU, independentemente da época da ocorrência dos fatos.
Prescritibilidade das pretensões reparatória e executória
15.	Embora a controvérsia dirimida no RE 636.886 tenha sido circunscrita à prescrição ocorrida no curso da execução, quando o dano ao erário já havia sido objeto de acertamento, materializado em acórdão condenatório proferido pelo TCU, é necessário considerar as razões essenciais da decisão, para identificar seus reflexos também no que diz respeito à prescrição reparatória.
16.	Observa-se que, para resolver a lide, o STF concluiu que a ressalva constante da parte final do art. 37, § 5.º, da Constituição Federal ("ressalvadas as respectivas ações de ressarcimento") não criou uma hipótese de imprescritibilidade apta a alcançar as decisões dos Tribunais de Contas. É o que se depreende do seguinte trecho do Voto do Ministro Alexandre de Moraes:
	"A ressalva que permaneceu no § 5º do art. 37 da CF (ressalvadas as respectivas ações de ressarcimento) , mesmo após a retirada da expressão QUE SERÃO IMPRESCRITÍVEIS [expressão excluída por emenda do Plenário quando da apresentação do Projeto de Constituição da Comissão de Sistematização], teve por finalidade evitar, principalmente, uma anomia em relação à possibilidade de ressarcimento ao erário em face de responsabilização pela prática de eventuais atos ilícitos, enquanto ainda não tipificados pela lei exigida no § 4º do art. 37 da CF como atos de improbidade administrativa.
	A ressalva prevista no § 5º do art. 37 da CF não pretendeu estabelecer uma exceção implícita de imprescritibilidade, mas obrigar constitucionalmente a recepção das normas legais definidoras dos instrumentos processuais e dos prazos prescricionais para as ações de ressarcimento do erário, inclusive referentes a condutas ímprobas, mesmo antes da tipificação legal de elementares do denominado ato de improbidade (Decreto 20.910/1932, Lei 3.164/1957, Lei 3.502/1958, Lei 4.717/1965, Lei 7.347/1985, Decreto-Lei 2.300/1986) ; mantendo, dessa maneira, até a edição da futura lei e para todos os atos pretéritos, a ampla possibilidade de ajuizamentos de ações de ressarcimento."
17.	Ocorre que, no âmbito do processo perante o TCU, a proteção do art. 37, § 5.º, da CF, era a fonte utilizada na defesa da imprescritibilidade tanto na fase condenatória como no curso da execução dos títulos extrajudiciais consubstanciados nos seus acórdãos.
18.	Nesse diapasão, é forçoso concluir que também é prescritível a pretensão de ressarcimento exercida pelo TCU com o fim de apurar a ocorrência de prejuízo ao erário e condenar o agente que lhe deu causa. Essa conclusão resulta das razões de decidir utilizadas na paradigmática decisão da Corte Suprema, que delimitaram o sentido e o alcance da ressalva contida no art. 37, § 5.º, da Constituição Federal.
Regras prescricionais aplicáveis
19.	Na situação específica do RE 636.886, que tratou da prescrição da pretensão ressarcitória na fase de execução de julgado do TCU, o STF aplicou as regras de prescrição contidas na Lei de Execução Fiscal (conjugada com os dispositivos pertinentes do Código Tributário Nacional) .
20.	As regras da Lei de Execução Fiscal, no entanto, não se prestam a disciplinar a prescrição da pretensão reparatória do TCU na fase anterior à formação do respectivo título executivo extrajudicial consubstanciado em seu acórdão condenatório.
21.	Ocorre que não há norma legal específica que discipline a prescrição no processo de controle externo, o que faz necessária a utilização da analogia para suprir essa lacuna, buscando-se um sistema normativo já existente que seja mais compatível com as atividades de identificação de dano e de imputação de responsabilidades levadas a efeito pelo TCU.
22.	Aqui defendemos que deva ser aplicado o mesmo marco normativo prescricional tanto para a pretensão punitiva do Tribunal quanto para a sua pretensão de ressarcimento do dano ao erário. Isso se justifica na medida em que o instituto da prescrição busca indicar se ainda é possível ao Tribunal de Contas exercer a apuração e julgamento dos fatos, independentemente do desfecho do processo (imputação de débito ou aplicação de sanções) . Ademais, sob a perspectiva do tempo como vetor da segurança jurídica e da própria prescrição como elemento indissociável do devido processo legal, a fixação de um prazo prescricional também objetiva não comprometer a possibilidade de defesa do responsável. E sua defesa normalmente se refere a fatos em relação aos quais teve participação ou conhecimento, independentemente de, após a apuração, as consequências de sua responsabilidade se situarem no âmbito do ressarcimento ou da sanção.
23.	Cabe pontuar que houve ampla discussão acerca da prescrição da pretensão punitiva no Tribunal, que culminou com a adoção do prazo de dez anos do Código Civil (Acórdão 1441/2016-TCU-Plenário) , em detrimento do regime de prescrição quinquenal da Lei n.º 9.873/1999, o qual então nos parecia mais adequado, conforme expusemos detalhadamente em manifestação exarada nos autos do TC Processo 020.635/2004-9.
24.	Naquela oportunidade, já não vislumbrávamos fundamentos jurídicos sólidos para a adoção do Código Civil como referencial analógico a ser utilizado pelo Tribunal de Contas da União em matéria de prescrição, senão apenas uma aparente escolha conservadora pelo prazo mais dilatado para o exercício da jurisdição de Controle Externo.
25.	Parecia-nos que a opção pelo prazo prescricional quinquenal previsto na Lei n.º 9.873/1999 era a mais consentânea com a atuação estatal de Controle Externo, por dispor expressamente sobre o exercício da ação punitiva pela Administração Pública Federal, direta e indireta, como também por prever o lustro como o prazo para o perecimento do direito de agir da Administração Pública.
26.	Com efeito, embora o controle externo não seja exercido com respaldo no poder de polícia mencionado no art. 1.º do diploma legal supra, a atuação punitiva de ambos apresenta mais similaridades do que diferenças, autorizando o uso da analogia. Uma das semelhanças é a inexistência de partes em ambos os processos administrativos, tanto o punitivo derivado do poder de polícia quanto aquele exercido pelo TCU, nos quais, também, o órgão estatal exerce independentemente de provocação de outrem o direito de perseguir e de punir (jus persequendi e jus puniendi) , aproximando as duas esferas de atuação sobremaneira.
27.	Ademais, observávamos que a Lei n.º 9.873/1999 disciplinava a prescrição em sua integralidade, estabelecendo um prazo geral de 5 anos, incidente sobre todo e qualquer fato que enseja a pretensão punitiva da União, com disposições sobre termo inicial de contagem do prazo, interrupção e suspensão.
28.	Também a previsão da prescrição intercorrente no prazo de 3 (três) anos (art. 1.º, § 1.º, da lei) se afigura medida harmônica com o exercício do Controle Externo, como forma de evitar que a inércia e morosidade do Poder Público se estendam indefinidamente, constituindo importante instrumento de segurança jurídica e de estabilidade das relações jurídicas, que recomendava a integração analógica por meio da Lei n.º 9.873/1999.
29.	De todo modo, o Tribunal perfilhou entendimento diverso, tendo uniformizado sua jurisprudência quanto à prescrição da pretensão punitiva com a adoção do prazo decenal geral do Código Civil (Acórdão 1441/2016-TCU-Plenário) .
30.	No entanto, entendemos que, com o recente reconhecimento da prescritibilidade do débito pelo STF, faz-se necessário revisitar toda a matéria.
31.	Em situações que versavam sobre sanções aplicadas pelo TCU, a prescrição foi discutida pelo STF em julgamentos posteriores ao Acórdão 1441/2016-TCU-Plenário. Houve decisões colegiadas de ambas as turmas do STF no sentido de que a pretensão punitiva no processo de controle externo é regida pela Lei n.º 9.873/1999 (1.ª Turma: MS 32.201, DJe-173, 4/8/2017; 2.ª Turma: MS 35.512-AgR, DJe-135, 19/6/2019 e MS 36.067, DJe-234, 28/10/2019) .
32.	A matéria foi objeto de detalhada análise no MS 32.201. Nesse julgamento, após examinar os fundamentos do Acórdão 1441/2016-TCU-Plenário, o STF manifestou-se em sentido diverso, nos termos da seguinte ementa:
	"Direito administrativo. Mandado de segurança. Multas aplicadas pelo TCU. Prescrição da pretensão punitiva. Exame de legalidade.
	1. A prescrição da pretensão punitiva do TCU é regulada integralmente pela Lei nº 9.873/1999, seja em razão da interpretação correta e da aplicação direta desta lei, seja por analogia. (...) ."
33.	O critério utilizado pelo STF no exame da prescrição punitiva pode ter aplicação mais ampla, para ser utilizado como fonte de integração também no que diz respeito à pretensão reparatória, até que haja a edição de norma específica.
34.	Cabe destacar que o prazo de cinco anos fixado na Lei n.º 9.873/1999 é compatível com a diretriz de que a ação e a execução prescrevem no mesmo prazo (Súmula 150 do STF) , e o prazo quinquenal foi adotado pelo STF para a execução do acórdão condenatório do TCU (RE 636.886) .
35.	Ressalte-se, ainda, que, na ausência de norma em contrário, o princípio da simetria orienta que o Poder Público tenha, para agir, o mesmo prazo que a lei estabelece para a pretensão inversa, ou seja, para quando o Estado é demandado, sendo certo que a pretensão de ressarcimento exercida pelo particular contra o Estado observa o prazo quinquenal fixado pelo Decreto n.º 20.910/1932.
36.	Além disso, a Lei n.º 9.873/1999 apresenta hipóteses detalhadas quanto aos outros aspectos da regulação da prescrição (termo inicial e causas interruptivas) , compatíveis com as peculiaridades do processo de controle externo como um todo (e não apenas quando tal processo se destina à aplicação de sanções) .
37.	No que toca às causas interruptivas, vale ressaltar que, nos julgamentos dos Mandados de Segurança 32.201 e 36.067, o Supremo Tribunal Federal descortinou diversos procedimentos de controle que se enquadrariam analogicamente às hipóteses previstas no art. 2.º da Lei n.º 9.873/99, a exemplo de lavratura de relatório de auditoria, certamente um ato inequívoco que importa a apuração do fato (art. 2.º, II) , instauração de tomada de contas especial, também um ato inequívoco que importa a apuração do fato (art. 2.º, II) , autuação da TCE no Tribunal, do mesmo modo (art. 2.º, II) , citação do responsável (art. 2.º, I) , e exercício do poder punitivo por meio da prolação de acórdão condenatório (art. 2.º, III) .
38.	Por fim, cumpre transcrever trecho do Voto do Ministro Gilmar Mendes no julgamento do RE 636.886, em que justifica a adoção supletiva do art. 1.º da Lei n.º 9873/99 para o deslinde da questão:
	"Considerando que a atividade de controle externo, a cargo do Poder Legislativo e auxiliado pelo Tribunal de Contas, é exercida, mutatis mutandis, como poder de polícia administrativa lato sensu, cujo objeto é agir preventiva ou repressivamente em face da ocorrência de ilícito que possa causar ou cause prejuízo ao erário, entendo aplicável o prazo quinquenal punitivo para os casos de ressarcimento aos cofres públicos, salvo em se tratando de fato que também constitua crime, ocasião em que a prescrição reger-se-á pelo prazo previsto na lei penal. Até porque, como garantia fundamental do cidadão fiscalizado, conforme visto, é etapa obrigatória a efetivação do contraditório e da ampla defesa no processo de tomada de contas para que, após o regular processo administrativo, culmine-se com o título executivo extrajudicial que enseje a cobrança judicial visando ao ressarcimento ao erário."
39.	Isto posto, até que sobrevenha norma específica, entendemos que a adoção do regime previsto na Lei n.º 9.873/1999 apresenta-se como solução adequada para regular a prescrição para a atuação do Tribunal, tanto por observar os parâmetros que preponderam no conjunto de normas do direito público, como por ser, também, a norma que já vem sendo utilizada pelo STF para reger a limitação temporal ao poder sancionador do TCU.
Exame da prescrição no caso concreto
40.	Quanto à prescrição, a Lei n.º 9.873/1999 apresenta um prazo geral, de cinco anos (art. 1.º, caput) , e um prazo especial, previsto no art. 1.º, § 2.º, a saber: "quando o fato objeto da ação punitiva da Administração também constituir crime, a prescrição reger-se-á pelo prazo previsto na lei penal". Com relação a essa particular hipótese, registre-se o entendimento do STJ no sentido de que a pretensão punitiva da Administração Pública em relação a infração administrativa que também configura crime em tese somente se sujeita ao prazo prescricional criminal quando instaurada a respectiva ação penal (REsp 1116477/DF, Rel. Ministro TEORI ALBINO ZAVASCKI, PRIMEIRA TURMA, julgado em 16/08/2012, DJe 22/08/2012) . Como não há notícia nos autos sobre a instauração de ação penal que verse sobre os fatos objeto desta TCE, cumpre-nos adotar o prazo geral quinquenal para a análise da prescrição no caso concreto.
41.	O Projeto "Quatrocentos Contra Um" foi aprovado no valor de R$ 4.782.024,75 sendo R$ 1.751.944,87 para captação através do mecanismo do art. 1.º da Lei n.º 8.685/1993, R$ 632.803,20 por meio do instrumento previsto em seu art. 1.ºA, R$ 1.600.000,00 adquiridos com base no art. 3.º, R$ 539.431,25 via fundamentos em leis estaduais e municipais, R$ 239.431,25 referentes à contrapartida da proponente e R$ 18.414,18 destinados ao edital PAR-Ancine.
42.	A captação dos incentivos fiscais deu-se no período de 3/1/2007 a 31/12/2011, com prazo para a apresentação da prestação de contas em até 120 dias (29/4/2012) . Segundo informado pela Ancine, foi movimentado o valor de R$ 2.186.280,04 com fundamento nos arts. 1;º, 1.ºA e 3.º da Lei n.º 8.685/1993.
43.	Tendo em vista que a motivação para instauração desta TCE foi a ausência de entrega do objeto ajustado - o filme encontra-se finalizado e com cópia na Cinemateca Brasileira, sem perder de vista que trata-se de uma liberação residual dos recursos incentivados (peça 2, p. 50) - e a omissão no dever de prestar contas dos recursos, temos como devido adotar a data de 30/4/2012, dia seguinte ao termo final para cumprimento da obrigação de demonstrar a regularidade na aplicação dos valores captados, como marco inicial para a contagem do prazo prescricional, nos termos do art. 1.º, da Lei n.º 9.873/1999.
44.	No que importa à análise da prescrição, transcrevemos a seguir as principais ocorrências verificadas no desenvolvimento processual que correspondem aos atos interruptivos da contagem, previstos no art. 2.º, da Lei n.º 9.873/1999 - notificação/citação dos responsáveis (inciso I) ; ato inequívoco que importe apuração do fato (inciso II) ; decisão condenatória recorrível (inciso III) ; ou qualquer expediente que importe em manifestação expressa de tentativa de solução conciliatória no âmbito interno da administração pública federal (inciso IV) :
- 29/4/2012: prazo final para o envio da prestação de contas dos recursos;
- 22/8/2013: data de ciência do Ofício 992/2013, endereçado ao Senhor Nelson Cortes Duarte, cobrando a entrega da documentação relativa à prestação de contas (peça 3, p. 30) ;
- 19/12/2014; data de ciência do Ofício 2100/2014, endereçado à Senhora Vanessa Izarnotegui Duarte e à Destiny Internacional Comunicações Eireli-ME cobrando a prestação de contas e o aviso de inadimplência (peça 3, p. 36) ;
- 23/1/2015; data do recebimento de Ofício 104/2015, endereçado ao Senhor Nelson Cortes Duarte, atendendo à solicitação de prorrogação de prazo via mensagem eletrônica e cobrando a entrega da documentação relativa à prestação de contas (peça 3, p. 38) ;
- 6/7/2015; data do recebimento de Ofício 1070/2015, endereçado ao Senhor Nelson Cortes Duarte, reiterando os termos do Ofício 2100/2014 (peça 3, p. 41) ;
- 16/3/2016: emissão da Nota Técnica nº 3-E/2016, com reprovação integral da captação por omissão no dever de prestar contas (peça 3, p. 61-63) ;
- 8/5/2017 e 10/5/2017: datas de recebimento de Ofício 009/2017, endereçado à Senhora Vanessa Izarnotegui Duarte, à Senhora Alicia Mercedes Izarnotegui Duarte e ao Senhor Nelson Cortes Duarte, informando sobre a possibilidade de instauração da TCE (peça 4, p. 15 e 16) ;
- 14/8/2017: instauração da TCE (peça 4, p. 18) ;
- 23/8 e 29/8/2017: data de ciência do Ofício 16/2017, endereçado à Senhora Vanessa Izarnotegui Duarte, ao Senhor Nelson Cortes Duarte, à Senhora Alicia Mercedes Izarnotegui Duarte e à Destiny Internacional Comunicações Eireli-ME, informando sobre a instauração da TCE (peça 4, p. 42 e 43) ;
- 9/11/2017: emissão do relatório final do tomador de contas (peça 4, p. 62-66) ;
- 16/3/2018 e 4/4/2018: respectivamente, parecer do controle interno e da autoridade ministerial pela irregularidade das contas (peça 5, p. 17 e p. 22-23) ;
- 29/6/2018: Instrução inicial da Unidade Técnica (peças 7 e 8) ;
- 11/10/2018: Citação dos responsáveis (peças 16 a 19) ;
- 15/10/2020: Instrução de mérito pela Unidade Técnica (peça 51 a 53) .
45.	Considerado o histórico acima descrito, é possível constatar que, a despeito do longo tempo transcorrido desde o termo final para a apresentação da prestação de contas (29/4/2012) , não houve a superação do prazo prescricional de cinco anos previsto na Lei n.º 9.873/1999.
46.	Diante dessa constatação, temos por devido, além do ajuste sugerido no § 3.º deste parecer, também aplicar a multa fundamentada no art. 57 da Lei n.º 8.443/1992 ao Senhor Nelson Cortes Duarte, uma vez que as consequências da inocorrência da prescrição não se restringem à pretensão ressarcitória, mas alcança igualmente a pretensão punitiva.
47.	Diante do exposto, esta representante do Ministério Público se manifesta de acordo com a proposta de encaminhamento alvitrada pela Unidade Técnica às peças 51 a 53 dos autos, exceto pelo: i) julgamento regular das contas do Senhor Luiz Carlos Pereira de Souza, da empresa Vira Lata Filmes Ltda. e das Senhoras Ana Paula Alves de Lima e Alicia Mercedes Izarnotegui Duarte, em relação aos quais se propõe apenas a exclusão de seus nomes da presente relação processual; e, ii) afastamento da multa fundamentada no art. 57 da Lei n.º 8.443/1992 ao Senhor Nelson Cortes Duarte, em relação ao qual entendemos ser cabível sua aplicação, em razão de não se ter sido verificada a ocorrência da prescrição neste caso concreto.
É o Relatório.

Roberto Ricomini Piccelli (310.376/OAB-SP), Beatriz Mendes Niyama (446765/OAB-SP) e outros, representando Alicia Mercedes Izarnotegui Duarte; Roberto Ricomini Piccelli (310.376/OAB-SP), Beatriz Mendes Niyama (446765/OAB-SP) e outros, representando Nelson Cortes Duarte; Ricardo Vidal (2.679/OAB-MT) e Cristiane Monteiro Vidal (10.112/OAB-MT), representando Luiz Carlos Pereira de Souza; Roberto Ricomini Piccelli (310.376/OAB-SP), Beatriz Mendes Niyama (446765/OAB-SP) e outros, representando Vanessa Izarnotegui Duarte; Roberto Ricomini Piccelli (310.376/OAB-SP) e Henrique Forster de Freitas Lima (16.787/OAB-RS), representando Destiny Internacional Comunicações Eireli; Ricardo Vidal (2.679/OAB-MT) e Cristiane Monteiro Vidal (10.112/OAB-MT), representando Vira Lata Filmes Ltda.

Procuradora-Geral Cristina Machado da Costa e Silva.

TOMADA DE CONTAS ESPECIAL. OMISSÃO NO DEVER DE PRESTAR CONTAS. NÃO COMPROVAÇÃO DA REGULAR APLICAÇÃO DOS RECURSOS CAPTADOS PARA EXECUÇÃO DE PROJETO DE PRODUÇÃO DE OBRA CINEMATOGRÁFICA INTITULADA "QUATROCENTOS CONTRA UM". CITAÇÃO. EXCLUSÃO DE ALGUNS RESPONSÁVEIS DA RELAÇÃO PROCESSUAL. PRESCRIÇÃO DA PRETENSÃO PUNITIVA EM RELAÇÃO A UM RESPONSÁVEL. CONTAS IRREGULARES. DÉBITO E MULTA. CIÊNCIA.

TOMADA DE CONTAS ESPECIAL (TCE)

Secretaria de Controle Externo de Tomada de Contas Especial (SecexTCE).

Conforme consignado no Relatório precedente, esta Tomada de Contas Especial foi instaurada pela Agência Nacional do Cinema (Ancine) em desfavor da empresa Destiny Internacional Comunicações Eireli-ME e de seus sócios, Alicia Mercedes Izarnotegui Duarte, Nelson Cortes Duarte, Vanessa Izarnotegui Duarte e Vira Lata Filmes Ltda., em razão da omissão no dever de prestar contas dos recursos captados para execução do projeto de produção da obra cinematográfica intitulada "Quatrocentos Contra Um". 
2.	O Projeto "Quatrocentos Contra Um" foi aprovado, após redimensionamento orçamentário, no valor de R$ 4.782.024,7,5 sendo R$ 1.751.944,87 para captação através do mecanismo do art. 1° da Lei 8.685/93; R$ 632.803,20 para captação através do mecanismo do art. 1ºA;  R$ 1.600.000,00 para captação através do mecanismo do art. 3º; R$ 539.431,25 para captação através de leis estaduais e municipais; R$ 239.431,25 referentes à contrapartida da proponente; e R$ 18.414,18 destinados ao edital PAR Ancine. A captação dos incentivos fiscais deu-se de 3/1/2007 até 31/12/2011, com prazo para a apresentação da prestação de contas até 120 dias após. 
3.	A fase interna desta TCE obedeceu à regência normativa para a espécie e concluiu pela responsabilização da empresa Destiny Internacional Comunicações Eireli-ME, solidariamente com cada um de seus sócios, conforme Relatório de TCE (peça 4, p. 62-66) . Na sequência, e no mesmo sentido, foram emitidos o Relatório de Auditoria 175/2018 (peça 5, p. 13-15) , o Certificado de Auditoria (peça 5, p. 16) e o Parecer do Dirigente do Órgão de Controle Interno (peça 5, p. 17) . À peça 5, p. 22-23 consta o Pronunciamento da Ministra de Estado da Cultura.
4.	No âmbito deste Tribunal, após saneamento dos autos, foram feitas, regularmente, as comunicações processuais e, transcorrido o prazo regimental, os responsáveis Destiny Internacional Comunicações Eireli-ME; Alicia Mercedes Izarnotegui Duarte; Nelson Cortes Duarte; Vanessa Izarnotegui Duarte; e Ana Paula Alves de Lima permaneceram silentes, devendo ser considerados revéis, nos termos do art. 12, §3º, da Lei 8.443/1992. 
5.	Preliminarmente, ressalto que, divergindo do exame e do encaminhamento proposto pela SecexTCE, o Ministério Público junto ao Tribunal entendeu que não ocorreu a prescrição da pretensão punitiva em relação ao responsável Nelson Cortes Duarte, uma vez que, a partir da contagem do "tempo transcorrido desde o termo final para a apresentação da prestação de contas (29/4/2012) , não houve a superação do prazo prescricional de cinco anos previsto na Lei n.º 9.873/1999".
6.	Nesse particular, com as devidas vênias ao Parquet, acompanho o entendimento consignado pela SecexTCE para afastar a pena de multa em relação ao Sr. Nelson Cortes Duarte, nos termos defendidos no trecho de sua instrução que transcrevo a seguir:
"38. Quanto à pretensão punitiva do TCU, conforme Acórdão 1441/2016-TCU-Plenário, que uniformizou a jurisprudência acerca dessa questão, subordina-se ao prazo geral de prescrição indicado no art. 205 do Código Civil, que é de 10 anos, contado da data de ocorrência da irregularidade sancionada, nos termos do art. 189 do Código Civil, sendo este prazo interrompido pelo ato que ordenar a citação, a audiência ou a oitiva do responsável.
39. No caso em exame, ocorreu a prescrição, quanto ao Sr. Nelson Cortes Duarte (CPF 029.907.768-34) uma vez que o fato gerador referente a ele ocorreu até 22/5/2007, data de sua saída da empresa Destiny Internacional Comunicações e o ato de ordenação da citação ocorreu em 29/6/2018, (peça 8) . 
7.	Ainda em exame preliminar, vale acrescentar que, quanto à Destiny Internacional Comunicações Eireli-ME e à Sra. Vanessa Izarnotegui Duarte, não ocorreu a prescrição da pretensão punitiva deste Tribunal, uma vez que a data limite da apresentação da prestação de contas foi 31/4/2012 e o ato de ordenação da citação ocorreu em 29/6/2018, (peça 8) .
8.	E, quanto à prescrição da pretensão ressarcitória registro, também, que a decisão do Supremo Tribunal Federal (STF) no Recurso Extraordinário 636.886/AL, a qual deverá ensejar a revisão da jurisprudência deste Tribunal, ainda não está sendo aplicada, pois se encontra pendente apreciação por esta Corte de Contas o processo que definirá acerca do preenchimento de lacunas referentes a questões essenciais, como o prazo prescricional, o início da contagem e as hipóteses de interrupção. Ademais, não está claro quais serão os processos efetivamente alcançados pela modificação do entendimento.
9.	Enquanto isso, tenho acompanhado a compreensão pela manutenção da jurisprudência consolidada pelo TCU no sentido de considerar imprescritíveis as ações de ressarcimento ao Erário e, quanto à pretensão punitiva do TCU, tal qual consignou a SecexTCE, o Acórdão 1441/2016-TCU-Plenário, que uniformizou a jurisprudência acerca dessa questão, assentou que a pretensão punitiva do TCU subordina-se ao prazo geral de prescrição indicado no art. 205 do Código Civil, de 10 (dez) anos contados da data de ocorrência da irregularidade sancionada, nos termos do art. 189 do Código Civil, sendo este prazo interrompido pelo ato que ordenar a citação, a audiência ou a oitiva do responsável.
10.	Passando ao exame de mérito, verifico que a empresa Vira Lata Filmes Ltda. e Luiz Carlos Pereira de Souza apresentaram defesa conjunta (peça 42) alegando, em síntese, que o responsável, na condição de sócio da empresa Vira Lata Filmes Ltda., no Projeto "Quatrocentos Contra Um" figurou apenas como Diretor da Produção Cinematográfica, não tendo acesso direto aos recursos e nem a qualquer documentação necessária para a prestação de contas, os quais eram de responsabilidade da empresa Destiny Internacional Comunicações Eireli, por meio da sócia administradora Vanessa Izarnotegui Duarte.
11.	A SecexTCE, ao examinar a relação de todos os responsáveis com os fatos irregulares apurados, acolheu os argumentos apresentados e ainda limitou a responsabilização nestes autos ao Sr. Nelson Cortes Duarte, à Sra. Vanessa Izarnotegui Duarte e à empresa Destiny Internacional Comunicações Eireli, conforme se vê no seguinte trecho de sua instrução:
32.	  De acordo com os documentos presentes na peça 2 dos autos, a empresa Destiny Internacional Comunicações teve os seguintes sócios:
a) Primeiro instrumento particular de alteração contratual - Peça 2, P. 4-18 - 31 de julho de 2003
Nelson Cortes Duarte - Administrador
Alicia Mercedez Izarnotegui Duarte
b) Segundo instrumento particular de alteração contratual. - Peça 2, P. 19-24 - 22 de maio de 2007  
Vanessa Izarnotegui Duarte - Administradora
Alicia Mercedez Izarnotegui Duarte
c) Terceiro instrumento particular de alteração contratual. - Peça 2, P. 25-29 - 13 de agosto de 2007
Vanessa Izarnotegui Duarte - Administradora
Vira Lata Filmes Ltda.
d) Quarto instrumento particular de alteração contratual - peça 2, p. 31-33 - 6 DE outubro de 2011
Vanessa Izarnotegui Duarte - Administradora - Única sócia
e) Alteração contratual de transformação em EIRELI - peça 2, p. 35-36 - 5 de junho de 2012.
Vanessa Izarnotegui Duarte - Administradora - Única sócia
33.	 Portanto, verifica-se que a administração da sociedade era de responsabilidade do Sr. Nelson Cortes Duarte no período entre 31 de julho de 2003 e 21 de maio de 2007, e da Sra. Vanessa Izarnotegui Duarte no período a partir de 22 de maio de 2007.
34.	 Somente a eles cabe responsabilização no presente processo, solidariamente com a empresa Destiny Internacional Comunicações. Quanto aos demais sócios, que não tinham função gerencial, não cabe responsabilidade no presente processo. Tal constatação está de acordo com a jurisprudência deste Tribunal, Acórdão 2763/2011-TCU-Plenário, que assevera que, "na hipótese em que a pessoa jurídica de direito privado e seus administradores derem causa a dano ao erário na execução de avença celebrada com o poder público federal com vistas à realização de uma finalidade pública, incide sobre ambos a responsabilidade solidária pelo dano". O acordo diz respeito aos administradores e, obviamente, não a todos os sócios.
35.	 Assim os argumentos de defesa apresentados pelos responsáveis Luiz Carlos Pereira de Souza e Viralata Filmes Ltda., podem ser aceitos por este Tribunal, bem como ser aproveitados pelos demais responsáveis que não tiveram função gerencial na Destiny Internacional Comunicações.
36. Em consequência temos a seguinte situação de responsabilização no presente processo:
a) responsáveis: Destiny Internacional Comunicações (CNPJ 03.087.646/0t001-46) solidariamente com Nelson Cortes Duarte (CPF 029.907.768-34) 
	Data do depósito dos recursos
	Valor original acrescido da multa de 50% (R$) 

	03/01/2007
	105.000,00

	03/01/2007
	945.000,00

b) responsáveis: Destiny Internacional Comunicações (CNPJ 03.087.646/0001-46) solidariamente com Vanessa Izarnotegui Duarte, (CPF 103.717.828-99) 
	Data do depósito dos recursos
	Valor original acrescido da multa de 50% (R$) 

	06/12/2007
	735.943,01

	21/12/2007
	15.000,00

	07/04/2008
	742.011,92

	09/02/2009
	101.984,55

	30/12/2009
	21.780,96

	15/01/2010
	16.245,30

	12/03/2010
	172.567,29

	29/03/2010
	93.789,63

	07/06/2010
	247.805,40

	01/10/2010
	19.420,25

	17/01/2012
	49.525,80

	09/02/2012
	6.711,42

37.		Apesar de terem sido alteradas parcialmente as responsabilidades quanto ao débito do presente processo, não é necessário refazer as citações. Isso porque os responsáveis ou tiveram seus débitos excluídos, ou mantidos, não havendo nenhuma situação de responsável que tenha tido os débitos aumentados.
12.	Com essas observações, a SecexTCE propôs julgar regulares com quitação plena as contas de Ana Paula Alves de Lima; Alicia Mercedes Izarnotegui Duarte; Vira Lata Filmes Ltda.; e Luiz Carlos Pereira de Souza, aproveitando os argumentos de defesa apresentados pelos dois últimos aos demais, a despeito da revelia anteriormente indicada.
13.	Quanto aos responsáveis revéis, Destiny Internacional Comunicações Eireli-ME, Vanessa Izarnotegui Duarte e Nelson Cortes Duarte, a unidade técnica concluiu que não restou comprovado nestes autos a boa e regular aplicação dos recursos, cabendo julgar irregulares suas contas, condenandoos ao débito apurado, sem aplicação de multa somente ao responsável Nelson Cortes Duarte, em razão da prescrição da pretensão punitiva.
14.	Por sua vez, o Ministério Público junto ao Tribunal divergiu da proposta de julgar regulares as contas do Senhor Luiz Carlos Pereira de Souza e da empresa Vira Lata Filmes Ltda., bem como das sócias que se beneficiaram do acolhimento das alegações de defesa por eles apresentadas (Ana Paula Alves de Lima e Alicia Mercedes Izarnotegui Duarte) , "uma vez que sequer deveriam compor o rol de responsáveis desta TCE", propondo "excluí-los da presente relação processual, sem qualquer julgamento de mérito".
15.	Verifico que assiste razão ao Parquet, no que diz respeito ao encaminhamento proposto em relação aos responsáveis Luiz Carlos Pereira de Souza; empresa Vira Lata Filmes Ltda.; Ana Paula Alves de Lima; e Alicia Mercedes Izarnotegui Duarte, cabendo excluí-los desta relação processual. 
16. 	No mais, inexistindo elementos que demonstrem a boa-fé dos responsáveis Vanessa Izarnotegui Duarte e Nelson Cortes Duarte, não há outro encaminhamento a ser dado ao presente processo que não o julgamento pela irregularidade de suas contas especiais, bem como da empresa Destiny Internacional Comunicações Eireli-ME, condenando-os ao pagamento do débito apurado, além de aplicar-lhes, individualmente, a multa prevista no art. 57 da Lei 8.443/1992, cujo valor, em face do montante atualizado do débito, fixo em R$ 760.000,00 (setecentos e sessenta mil reais) para Destiny Internacional Comunicações Eireli-ME e em R$ 500.000,00 (quinhentos mil reais) para Vanessa Izarnotegui Duarte, já subsumida a multa do art. 58, I, da Lei 8.443/92, no seu caso. 
17.	Com fundamento no art. 16, § 3º, da Lei 8.442/92, deve ser remetida cópia dos autos ao Procurador-Chefe da Procuradoria da República nos Estado de São Paulo para as providências que entender cabíveis.
Ante o exposto, naquilo que não divergimos, acolho o exame e a proposta de encaminhamento da unidade técnica e do Ministério Público, incorporando seus fundamentos às minhas razões de decidir, e VOTO no sentido de que o Tribunal adote a deliberação que ora submeto à apreciação deste Colegiado.
 	TCU, Sala das Sessões, em 19 de julho de 2022.
AROLDO CEDRAZ
Relator